【裁判字號】    95,易緝,102
【裁判日期】    950731
【裁判案由】    竊盜等
【裁判全文】
臺灣高雄地方法院刑事判決             95年度易緝字第102號
公  訴  人  臺灣高雄地方法院檢察署檢察官
被      告  乙○○
                    （現另案於臺灣雲林第二監獄執行中）
上列被告因贓物案件，經檢察官聲請以簡易判決處刑（93年度偵
字第1251號），本院認不宜以簡易判決處刑，改依通常程序審理
，本院判決如下：
    主  文
乙○○故買贓物，處有期徒刑參月，如易科罰金，以佰元折算
壹日。
    事  實
一、乙○○明知黃正雄（由檢察官另行偵辦）所販售未懸掛車牌
    之自小客廂型車壹台（車牌號碼SU-5840 號，係甲○○於民
    國92年2 月28日22時許，在臺南市○○○段與育德街口所失
    竊），係來路不明之贓物，竟基於故買贓物之犯意，於民國
    92年12月底某日，在台中市○○路上某處，以新台幣（下同
    ）20,000元之價格予以購入，再將其所有車牌號碼M9-3169
    號自小客車之車牌二面懸掛於該自小客廂型車後，供己代步
    使用。嗣於93年1 月9 日1 時許，為警在高雄市○○區○○
    街中段重劃區內查獲。
二、案經高雄市政府警察局左營分局報請臺灣高雄地方法院檢察
    署檢察官偵查聲請以簡易判決處刑，本院認不宜以簡易判決
    處刑，改依通常程序審理。
    理  由
一、證據能力方面：
  (一)按被告以外之人於審判外之言詞或書面陳述，除法律有規定
    者外，不得作為證據，刑事訴訟法第159 條固定有明文，惟
    被告以外之人於審判外之陳述，雖不符同法第159 條之1 至
    之4 規定，而經當事人於審判程序同意作為證據，法院審酌
    該言詞陳述或書面陳述作成時之情況，認為適當者，亦得為
    證據。又當事人、代理人或辯護人於法院調查證據時，知有
    第159 條第1 項不得為證據之情形，而未於言詞辯論終結前
    聲明異議者，視為有前項之同意，此亦據同法159 條之5 規
    定甚明。查本件證人吳麗真、林志昌於司法警察調查中、證
    人吳麗真、黃富彪、黃英男於檢察事務官面前所為之陳述，
    及高雄市政府警察局左營分局扣押筆錄、扣押物品目錄表、
    車籍作業－查詢認可資料、車輛竊盜、車牌失竊資料個別查
    詢報表－查詢車輛認可資料各1 份，雖分別為被告乙○○以
    外之人於審判外之言詞及書面陳述，均屬於傳聞證據，惟檢
    察官及被告於本院審判程序均同意以上開證人於司法警察調
    查中、檢察事務官面前所為之陳述，及高雄市政府警察局左
    營分局扣押筆錄、扣押物品目錄表、車籍作業－查詢認可資
    料、車輛竊盜、車牌失竊資料個別查詢報表－查詢車輛認可
    資料各1 份，作為證據，本院審酌上開言詞及書面陳述作成
    時之證據取得過程並無瑕疵，且與待證事實具有關連性等情
    況，認為適當，應認依刑事訴訟法第159 條之5 第1 項之規
    定，得為證據，而有證據能力。
  (二)次按憲法第16條保障人民之訴訟權，就刑事被告而言，包含
    其在訴訟上應享有充分之防禦權。刑事被告詰問證人之權利
    ，即屬該等權利之一，且屬憲法第8 條第1 項規定「非由法
    院依法定程序不得審問處罰」之正當法律程序所保障之權利
    。為確保被告對證人之詰問權，證人於審判中，應依法定程
    序，到場具結陳述，並接受被告之詰問，其陳述始得作為認
    定被告犯罪事實之判斷依據。刑事審判上之共同被告，係為
    求訴訟經濟等原因，由檢察官或自訴人合併或追加起訴，或
    由法院合併審判所形成，其間各別被告及犯罪事實仍獨立存
    在。故共同被告對其他共同被告之案件而言，為被告以外之
    第三人，本質上屬於證人，自不能因案件合併關係而影響其
    他被告原享有之上開憲法上權利（司法院大法官會議第582
    號解釋意旨參考）。亦即不得逕以共同被告不利於己之陳述
    採為其他共同被告犯罪（事實認定）之證據，仍應以證人身
    分傳訊該共同被告，令其具結並使本案被告得有交互詰問之
    機會，始得以其證言資為本案被告不利之證據。本件證人即
    共同被告林志昌，就被告乙○○所涉犯罪事實之認定而言，
    本質上仍屬於證人，惟證人林志昌於93年度偵字第1251號竊
    盜案件檢察官偵查中、本院93年度簡字第46號、93年度易字
    第259號及93年度上易字第680號案件中所為之陳述，係以被
    告之身分而為陳述，並未以證人身分傳訊，令其具結並使被
    告乙○○得有交互詰問之機會，依上開說明，自不得以該共
    同被告林志昌於上開案件中之陳述，資為認定本件被告有罪
    之依據。
二、有罪部分：
  (一)上揭事實，業據被告乙○○於本院審理時供承不諱，並有高
    雄市政府警察局左營分局扣押筆錄、扣押物品目錄表、車籍
    作業－查詢認可資料、車輛竊盜、車牌失竊資料個別查詢報
    表－查詢車輛認可資料各1 份及查獲照片5 幀在卷可稽，被
    告之任意性自白，核與事實相符，堪予採信。本案事證明確
    ，被告上揭故買贓物犯行，堪以認定。
  (二)核被告所為，係犯刑法第349 條第2 項之故買贓物罪。爰審
    酌被告前有竊盜等前科，素行非佳，有臺灣高等法院被告前
    案紀錄表在卷可參，復故買他人失竊之贓物，將致被害人所
    受之損害難以回復之犯罪情節及所生危害程度，以及犯後坦
    承犯行，態度良好等一切情狀，量處如主文所示之刑。又被
    告行為後，刑法業於94年2 月2 日修正公布，於95年7 月1
    日施行，本件被告行為時之修正前刑法第41條第1 項前段規
    定：「犯最重本刑為5 年以下有期徒刑以下之刑之罪，而受
    6 個月以下有期徒刑或拘役之宣告，因身體、教育、職業、
    家庭之關係或其他正當事由，執行顯有困難者，得以1 元以
    上3 元以下折算一日，易科罰金」，而依被告行為時之易科
    罰金折算標準，修正前罰金罰鍰提高標準條例第2 條（現已
    刪除）規定，就其原定數額提高為100 倍折算1 日，則本件
    被告行為時之易科罰金折算標準，應以銀元300 元折算1 日
    ，經折算為新臺幣後，應以新臺幣900 元折算為1 日；惟95
    年7 月1 日施行之修正後刑法第41條第1 項前段則規定：「
    犯最重本刑為5 年以下有期徒刑以下之刑之罪，而受6 個月
    以下有期徒刑或拘役之宣告者，得以新臺幣1000元、2000元
    或3000元折算一日，易科罰金」，修正後刑法易科罰金折算
    標準已由銀元300 元即新臺幣900 元，提高為以新臺幣1000
    元、2000元或3000元折算1 日，比較修正前後之易科罰金折
    算標準，自以95年7 月1 日公布施行前之規定，較有利於被
    告，依刑法第2 條第1 項前段規定，自應適用修正前刑法第
    41條第1 項前段及修正前罰金罰鍰提高標準條例第2 條前段
    規定，諭知易科罰金之折算標準，以資儆懲。
三、不另為無罪諭知部分：
  (一)檢察官聲請簡易判決處刑書略謂：被告於民國93年1 月9 日
    1 時許，與同案被告林志昌（業經臺灣高等法院高雄分院以
    93 年度上易字第680號判決無罪確定）基於意圖為自己不法
    所有之共同犯意聯絡，駕駛懸掛車牌號碼M9－3169號之自小
    客車，攜帶客觀上可供凶器使用之Ｔ型板手、小型油壓剪1
    支置於車內，行駛至高雄市○○區○○街中段重劃區內，由
    被告持Ｔ型板手破壞被害人吳麗真所有車牌號碼ZA－1248號
    自小客車車門，欲竊取該車內財物時，為民眾發現而報警到
    場查獲，並扣得大、小油壓剪各1支、Ｔ型板手2支、手電筒
    1 支、棉質手套2雙等物，因認被告涉有刑法第321條第3項
    、第1 項第3 款之攜帶兇器竊盜未遂罪嫌。
  (二)按被告未經審判證明有罪確定前，推定其為無罪；犯罪事實
    應依證據認定之，無證據不得認定犯罪事實；不能證明被告
    犯罪者，應諭知無罪之判決，刑事訴訟法第154 條第1 、2
    項及第301 條第1 項前段分別定有明文。又刑事訴訟法上所
    謂認定犯罪事實之證據，係指足以認定被告確有犯罪行為之
    積極證據而言，該項證據自須適合於被告犯罪事實之認定，
    始得採為斷罪資料；事實之認定，應憑證據，如未能發現相
    當證據，或證據不足以證明，自不能以推測或擬制之方法，
    以為裁判基礎；而認定犯罪事實所憑之證據，雖不以直接證
    據為限，間接證據亦包括在內；然而無論直接或間接證據，
    其為訴訟上之證明，須於通常一般之人均不致有所懷疑，而
    得確信其為真實之程度者，始得據為有罪之認定，最高法院
    29年上字第3105號、40年台上字第86號及76年台上字第4986
    號分別著有判例可資參照。
  (三)訊據被告堅決否認有何上開竊盜犯行，辯稱：93年1 月8 日
    當天同案被告林志昌事先聯絡伊，要伊於當天晚上自台中搭
    載其到高雄欲找朋友，93年1 月9 日1 時許，當時係因天色
    太晚，伊等始在查獲地點休息，伊並未有下車持Ｔ型扳手欲
    撬開被害人所有放置於路旁之自小客車之行為，扣案之大、
    小油壓剪、手電筒各1 支、Ｔ型扳手2 支及棉質手套2 雙，
    係同案被告林志昌所修理沙發之工具云云。經查：
  1.證人即被害人吳麗真於警訊時固陳稱：「…我開車時通常都
    是使用遙控器開啟車門，車門有曾經遭到（破）壞過，今天
    （即93年1 月9 日）警方通知我到場查看車輛，左側車門鎖
    簧片已經又再度遭人使用異物試圖開啟而跳開，右側車門也
    曾經遭到（破）壞，但是現在查看車門鎖孔被（破）壞的更
    嚴重」等語，惟此僅能證明被害人所有之前揭車輛，於93年
    1 月9 日勘查時左側車門鎖簧片已經遭人使用異物試圖開啟
    而跳開，右側車門也有遭破壞之痕跡，尚難據此證明車門毀
    損係被告與林志昌二人所為。再證人吳麗真於本院93年度易
    字第259 號竊盜案件審理時復證稱：「我記得我車子以前就
    有被人家破壞過，但是我有牽去修理，後來修理好之後，因
    為我都是以遙控器開啟車門，所以我沒有注意車門還有無被
    破壞，但是我使用遙控器開門都正常」、「…案發後我就沒
    有再修車，我的車子還是可以用遙控器鎖門…」等語，足證
    被害人一向係使用遙控器開門、鎖門，且於本案發生後仍能
    使用遙控器開、關門，而被害人既係使用遙控器開、關門而
    非利用鑰匙開關，衡情被害人不可能每天注意車門之鎖孔是
    否有為人破壞之痕跡，且於本案發生後，被害人仍能利用遙
    控器開門、關門，則該破壞之痕跡若係在93年1 月9 日之前
    即為人毀損，亦因被害人係使用遙控器開關而無從查覺，從
    而被害人所有之上開車輛車門被毀損之痕跡是否確係93年1
    月9 日始為人破壞？顯有疑議。
  2.本案係證人即查獲員警黃富彪及黃英男接獲勤務中心通告知
    報，於高雄市○○區○○街中段（重劃區○○○道路）有人
    準備偷車，乃駕車趕抵現場，經徘徊尋找後，發現被告駕駛
    前開車輛正欲駛離，乃攔停上開車輛並要求被告及同案被告
    林志昌下車接受盤查，嗣後員警即在被告所駕駛之前開車輛
    附近尋獲被害人所有自小客車前車門有遭Ｔ型扳手橇開過之
    痕跡，並於被告所駕駛之車輛內及同案被告林志昌身上扣得
    工具一批等情，業據證人黃富彪及黃英男於本院93年度易字
    第259 號竊盜案件審理時證述明確。惟證人黃富彪復證稱：
    未看到被告與同案被告林志昌手持工具從被害人停車處往他
    們所駕駛的廂型車方向走過來、沒有看到被告2 人持工具去
    撬開被害人的車子等語，則縱使被告2 人所駕駛之車輛附近
    有被害人之車輛遭人破壞，亦無直接證據證明係被告2 人所
    為。況證人等係接獲通報後約3 至5 分鐘或5 、6 分鐘到達
    現場，到達後先在附近徘徊尋找約2 、3 次，且證人等攔查
    被告2 人時，渠等所駕駛之車輛雖在被害人車輛附近，然被
    告2 人係於車輛行進中為警攔停，其2 人所駕駛之車輛原停
    放之位置距被害人車輛10幾至20公尺左右，此業據證人黃富
    彪及黃英男於本院93年度易字第259 號案件審理時證述綦詳
    ，可見被告2 人所駕駛之車輛停放位置距離被害人車輛尚有
    一段距離；且自有人發現竊賊而報警、受理人員再通報警員
    到場處理，至警員駕車到現場，依證人所言，時間顯逾5 分
    鐘，而被害人車輛僅有車門損壞，若被害人車門果係被告2
    人等基於竊盜之故意所毀損，損壞車門並不需太多時間，被
    告2 人於警方到達前，應有餘裕著手竊取車內之財物或駕車
    揚長而去，然於警員到達現場時，被害人車輛尚在現場，僅
    車門有不知何時被人破壞之痕跡，車內亦無被翻動遭竊取之
    現像，此亦據被害人於本院93年度易字第259 號案件審理時
    證述綦詳，警員亦未看到被告2 人從被害人車輛停放位置往
    渠2 人所駕駛車輛之方向走過去，本院實難因被告車輛被攔
    停處距被害人車輛不遠即認定被害人車輛之車門遭毀損係被
    告2 人所為。
  3.被告辯稱係同案被告林志昌要求伊搭載其自台中前往高雄，
    伊不清楚前往高雄之目的云云，雖與其於警詢時供稱：當天
    係因友人王先生欲請伊吃尾牙才至查獲地點，一邊休息一邊
    等朋友云云不符，且亦與證人即同案被告林志昌於警詢時證
    稱：被告打電話聯絡其到高雄修理沙發，並就近從台中搭載
    其至高雄順道吃尾牙等語矛盾不一，另證人黃富彪及黃英男
    到達本件查獲地時，附近雖除被告及同案被告林志昌外，並
    無其他人跡，且同案被告林志昌經警盤查下車後復刻意將其
    所隨身攜帶之大Ｔ型扳手丟棄於暗處，車內復置有其他工具
    ，而該工具亦與被告所稱係同案被告林志昌供修理沙發之用
    途不符，然此均僅能證明被告2 人之行跡可疑，從其辯解與
    常情相悖不足採信，然尚難據此認定被告有竊取被害人車內
    財物之犯行。
  (四)綜上所述，被告辯解雖無從讓本院全盤採信，然亦無其他直
    接或間接證據足資證明被告確有與同案被告林志昌共犯公訴
    人所指之竊盜犯行，揆諸前揭說明，被告犯罪不能證明，本
    應為無罪之諭知，惟公訴人認被告此部分犯行與前揭有罪部
    分有牽連犯之裁判上一罪關係（見本院95年6 月21準備程序
    筆錄），爰不另為無罪之諭知。
據上論斷，應依刑事訴訟法452 條、第299 條第1 項前段，刑法
第2 條第1 項前段、第349 條第2 項、修正前刑法第41條第1 項
前段，罰金罰鍰提高標準條例第1 條前段、修正前罰金罰鍰提高
標準條例第2 條，判決如主文。
本案經檢察官李門騫到庭執行職務。
中    華    民    國    95    年    7     月    31    日
                  刑事第十三庭  審判長法  官  洪碩垣
                                      法  官  張金柱
                                      法  官  劉惠娟
以上正本證明與原本無異。
如不服本判決，應於判決送達後10日內，向本院提出上訴狀。
中    華    民    國    95    年    7     月    31    日
                                      書記官  陳素徵
附錄本案論罪科刑之法條：
刑法第三百四十九條第二項：
搬運、寄藏、故買贓物或為牙保者，處五年以下有期徒刑、拘役
或科或併科一千元以下罰金。


司法院資訊處製作；財團法人民間司法改革基金會備份。
